臺灣士林地方法院刑事裁定　　　　　　 100年度聲字第1143號
聲　請　人
即　被　告　陸宗焱
送達代收人　王中平律師
上列聲請人因妨害自由等案件（本院99年度訴字第353 號），聲
請發還扣押物，本院裁定如下：
    主  文
聲請駁回。
    理  由
一、聲請意旨略以：聲請人即被告陸宗焱因涉犯妨害自由等一案
    ，業經本院99年度訴字第353 號判決確定，爰聲請發還扣案
    之門號0000000000號行動電話1 支（含SIM 卡1 枚）、（空
    白）汽車買賣合約書1 本、楊金福合約書1 紙、借款名冊1
    本、放款名冊2 紙、電擊棒1 支、繳款卡3 紙、司機繳款明
    細1 張等語。
二、按扣押物若無留存之必要者，不待案件終結，應以法院之裁
    定或檢察官命令發還之；其係贓物而無第三人主張權利者，
    應發還被害人。扣押物因所有人、持有人或保管人之請求，
    得命其負保管之責，暫行發還。扣押之贓物，依第142 條第
    1 項應發還被害人者，應不待其請求即行發還。刑事訴訟法
    第142 條、第318 條固分別定有明文。又案經確定並移送檢
    察官執行，因扣押物已隨卷併送檢察署執行，該等物品是否
    應沒收，應由檢察官依判決主文認定處理，如非應沒收之物
    ，則已否起訴，有無扣押必要，均屬偵查權限，依法自應由
    執行檢察官處理，法院斯時已非審理機關，尚無勘驗證物或
    確認應否沒收之問題，而審理法院亦非執行扣押單位，對該
    扣押緣由，依卷內證據資料，無從置喙，更無從確認該物品
    與扣押清冊是否相符，倘逕向法院聲請發還扣押物，即難謂
    有據（最高法院97年度臺抗字第12號、臺灣高等法院98年度
    抗字第139 號、97年度聲字第1526號刑事裁定意旨參照）。
    準此，法院審理案件時，扣押物有無繼續扣押必要，固應由
    審理法院依案件發展、事實調查，予以審酌，惟案件如未繫
    屬法院，或已脫離法院繫屬，則扣押物有無留存之必要，是
    否發還，則應由檢察官以命令（處分）為之，待檢察官為處
    分後，如受處分人對檢察官關於扣押物發還之處分不服，始
    得聲請所屬法院撤銷之。經查，本件聲請發還扣押物之本案
    訴訟，業經本院以99年度訴字第353 號判決確定，並移送臺
    灣士林地方法院檢察署檢察官執行等情，業經本院調閱臺灣
    士林地方法院檢察署100 年度執字第927 號執行卷宗核閱屬
    實，並有臺灣高等法院被告前案紀錄表在卷可稽。揆諸前開
    說明，若有應發還之扣押物，自應向執行檢察官提出聲請。
    聲請人逕向本院聲請發還扣押物，自不能准許。綜上，本件
    聲請人之聲請於法未合，應予駁回。
三、據上論斷，應依刑事訴訟法第220 條，裁定如主文。
中    華    民    國   100    年    8     月    30    日
                  刑事第五庭法  官  李郁屏
以上正本證明與原本無異。
如不服本裁定應於送達後5日內向本院提出抗告狀。
                            書記官  阮弘毅
中    華    民    國   100    年    8     月    31    日